【裁判字號】    97,訴,1049
【裁判日期】    970507
【裁判案由】    違反毒品危害防制條例
【裁判全文】
臺灣彰化地方法院刑事判決              97年度訴字第1049號
公  訴  人  臺灣彰化地方法院檢察署檢察官
被      告  甲○○
                    （現於臺灣彰化監獄彰化分監執行中）
上列被告因毒品危害防制條例案件，經檢察官提起公訴（97年度
毒偵字第894號），本院行簡式審判程序判決如下：
    主  文
甲○○施用第一級毒品，累犯，處有期徒刑壹年。
    事實及理由
一、犯罪事實：
  (一)甲○○前因受觀察勒戒，於民國（下同）90年3月23日執行
    完畢出所。又於勒戒執行完畢5年內，自94年2月18日起至94
    年4月17日止，施用第一、二級毒品，經本院94年度訴字第
    883號判決判處有期徒刑7月、3月，定應執行刑9月確定，95
    年7月28日執行完畢（構成累犯）。又於95年10月3日、95年
    12月6日兩度施用第一級毒品，經本院96年度訴字第99號判
    決判處有期徒刑7月、7月，定應執行刑10月，後減刑減為5
    月，96年9月25日執行完畢出監（構成累犯）。甲○○又
    於96年2月9日施用海洛因，96年11月22日經最高法院96年度
    台上字第6479號判決判處有期徒刑6月確定（97年4月3日始
    入監執行）。96年4月6日犯竊盜罪，經本院96年度斗簡字
    第307號判決處有期徒刑4月，減為2月，96年8月6日確定（
    尚未執行）。96年4月12日犯幫助詐欺罪，經本院96年度
    斗簡字第588號判決處有期徒刑3月（97年1月15日確定，97
    年4 月3日入監執行）。又於96年2月11日、15日、96年3
    月4日、17日、29日、96年4月6日犯6件施用一級毒品罪，經
    本院96年度訴字第1971號判決判處3、4、5、4、4、3月，定
    應執行刑1年9月，96年12月17日確定（97年4月3日始入監入
    監）。又於95年11月28日犯施用毒品罪，經本院96年度訴
    字第2075號判決處有期徒刑4月，96年12月17日確定（97年4
    月3日始入監執行）。又於96年4月23日、96年9月27日犯2
    件施用毒品罪，經本院96年度訴字第1998號判決判處有期徒
    刑9月、4月，定應執行刑1年，96年12月17日確定（97年4月
    3日始入監執行）。
  (二)甲○○明知自己有上述案件尚未執行，仍不知
    收斂，竟基於施用第一級毒品海洛因之犯意，於96年12月25
    日下午4時20分許，在其位於彰化縣溪州鄉菜公村竹圍東巷6
    之3號住處，以將海洛因加水稀釋後注入注射針筒內，再以
    注射針筒注射血管之方式，施用第一級毒品海洛因1次。
  (三)嗣於同年12月26日晚間9時30分許，在彰化縣北斗鎮○○路
    與舜耕路口為警盤查，且徵其同意採集尿液送驗，結果呈「
    可待因、嗎啡」陽性反應，始查悉上情。
二、認定事實之證據及理由：
  (一)被告於警訊、偵查、本院審理中之自白。
  (二)彰化縣警察局北斗分局委託檢驗尿液代號與真實姓名對照認
    證單，證明被告96年12月26日21時40分接受採尿送驗之事實
    。
  (三)詮昕科技股份有限公司濫用藥物尿液檢驗報告書（北警分偵
    字第0970002512號卷內），證明被告驗尿呈現「嗎啡、可待
    因」之陽性反應。按行政院衛生署管制藥物管理局93年7 月
    16日管檢字第0930006199號函示意見：「依據Clark's
    Analysis of Drugs and Poisons一書第三版之記載：...
    第一級毒品海洛因亦可代謝成嗎啡，且海洛因常見含有少量
    6-乙醯可待因雜質成分，該成分可代謝為可待因及嗎啡。
    ... 」（參照行政院衛生署管制藥品管理局發行「濫用藥物
    檢驗相關解釋彙編」P.14）故可證明被告因施用海洛因而同
    時檢出「可待因、嗎啡」陽性反應。
  (四)不再送觀察勒戒之理由：
    按毒品危害防制條例於92年7月9日修正公布，自93年1月9日
    施行，其中第20條、第23條將施用毒品之刑事處遇程序，區
    分為「初犯」及「五年內再犯」、「五年後再犯」。依其立
    法理由之說明：「初犯」，經觀察、勒戒或強制戒治後，應
    為不起訴處分或不付審理之裁定；經觀察、勒戒或強制戒治
    執行完畢釋放後，「五年內再犯」者，因其再犯率甚高，原
    實施之觀察、勒戒及強制戒治既已無法收其實效，爰依法追
    訴或裁定交付審理。至於經觀察、勒戒或強制戒治執行完畢
    釋放後，「五年後再犯」者，前所實施之觀察、勒戒或強制
    戒治已足以遮斷其施用毒品之毒癮，為期自新及協助其斷除
    毒癮，仍適用「初犯」規定，先經觀察、勒戒或強制戒治之
    程序。從而依修正後之規定，僅限於「初犯」及「五年後再
    犯」二種情形，始應先經觀察、勒戒或強制戒治程序。倘被
    告於五年內已再犯，經依法追訴處罰，縱其第三次（或第三
    次以上）再度施用毒品之時間，在初犯經觀察、勒戒或強制
    戒治執行完畢釋放五年以後，已不合於「五年後再犯」之規
    定，且因已於「五年內再犯」，顯見其再犯率甚高，原實施
    觀察、勒戒或強制戒治，已無法收其實效，即應依該條例第
    10條處罰（最高法院95年度第7次刑事庭會議決議參照）。
    本件被告前因施用毒品案件，90年3月23日執行完畢出所，
    又於勒戒執行完畢5年內，自94年2月18日起至94年4月17 日
    止施用第一、二級毒品（本院94年度訴字第883號判決），
    有卷附臺灣高等法院被告前案紀錄表可稽。被告既曾於「五
    年內再犯」，且經法院判處罪刑確定，其又於96年12月26日
    施用毒品，即非屬該條例第20條第3項所定「五年後再犯」
    之情形，仍應論以毒品危害防制條例第10條第1項之施用第1
    級毒品罪。
  (五)被告自白核與事實相符，足堪採信。本件事證明確，被告施
    用第一級毒品犯行，已可認定。
三、論罪科刑：
  (一)核被告所為，係犯毒品危害防制條例第10條第1項之施用第
    一級毒品罪。被告持有毒品之行為，分別為施用毒品之高度
    行為吸收，不另論罪。
  (二)被告有犯罪事實欄內之徒刑執行經過，此有臺灣高等法院被
    告全國前案紀錄表可稽，其受此有期徒刑執行完畢後，五年
    以內故意再犯有期徒刑以上之罪，應依累犯規定，各加重其
    刑。
  (三)量刑審酌：被告前科累累，尤其95、96年間犯罪不斷，明知
    犯罪事實欄內有多項案件待執行中，被告猶毫無悔改之心，
    一再吸毒放縱，惡性不輕。被告多年來斷斷續續服刑、勒戒
    ，自述與女友生育一子，家中經濟全靠被告支撐，被告既然
    自覺責任重大，又無可自拔地施用毒品，實有必要促其反省
    ，又被告犯後已坦承犯行，態度尚可等一切情狀，量刑如主
    文所示之刑。
四、適用法律：
  (一)刑事訴訟法第273條之1第1項、第310條之2、第454條第1項
    。
  (二)毒品危害防制條例第10條第1項、刑法第11條前段、第47條
    第1項。
本案經檢察官吳曉婷到庭執行職務。
中    華    民    國    97    年    5    月    7     日
                  刑事第八庭    法  官  葉明松
以上正本證明與原本無異。
如不服本判決，應於判決送達後10日內，向本院提出上訴書狀，
上訴書狀應「敘述具體上訴理由」，並按他造當事人之人數附繕
本。「切勿逕送上級法院」。
中    華    民    國    97    年    5    月    7     日
                                書記官  施秀青
附錄本案論罪法條：
毒品危害防制條例第10條
施用第一級毒品者，處 6 月以上 5 年以下有期徒刑。
施用第二級毒品者，處 3 年以下有期徒刑。


司法院資訊處製作；財團法人民間司法改革基金會備份。
